【裁判字號】    89,台上,4055
【裁判日期】    890713
【裁判案由】    違反麻醉藥品管理條例
【裁判全文】
最高法院刑事判決                              八十九年度台上字第四○五五號
    上訴人  台灣高等法院檢察署檢察官
    被  告  甲○○
右上訴人因被告違反麻醉藥品管理條例案件，不服台灣高等法院中華民國八十九年四
月二十八日第二審判決 (八十九年度上訴字第五六七號，起訴案號：台灣士林地方法
院檢察署八十七年度偵字第一五五○、一七四三、三○一五號 )，提起上訴，本院判
決如左：
    主  文
原判決撤銷，發回台灣高等法院。
    理  由
本件原判決以公訴意旨略稱：被告甲○○於民國八十七年二月九日晚間八時四十三分
許，接獲余文哲所留郭文琪住處之電話號碼，即予回電；余文哲因欲購買安非他命，
乃詢問被告有無安非他命，被告即攜帶安非他命一包，前往台北縣汐止鎮○○路○段
三十三號四樓郭文琪住處，欲售賣予余文哲以賺取差價牟利，甫至郭文琪住處，即經
警查獲而未得逞等情。因認被告涉有麻醉藥品管理條例第十三條之一第三項非法販賣
化學合成麻醉藥品未遂罪嫌。經審理結果，認為不能證明被告犯罪，因而撤銷第一審
之有罪判決，改判諭知被告無罪。固非無見。
惟查：(一)判決所載理由矛盾者，其判決當然為違背法令，刑事訴訟法第三百七十九條
第十四款定有明文。證人余文哲於警訊供稱：「甲○○進入北縣汐止鎮○○路○段三
十三號四樓內是要拿安非他命賣給我。」「我原要向甲○○買新台幣（下同）二千至
三千元的安非他命。於八十七年二月九日二十一時十五分，在北縣汐止鎮○○路○段
三十三號四樓內，楊某進入時即遭警查獲。」「因是甲○○說到了（北縣汐止鎮○○
路○段三十三號四樓內）以後，再看要拿多少金額的安非他命，我是準備二千至三千
元要買安非他命。」偵查中又稱：「是楊（信廉）打電話來郭文琪住處找我，我有問
他說有無安非他命，他說到了再說，在電話中我沒說要買二、三千元的安非他命，我
只是心中盤算準備要買。」復於第一審稱：「……楊（信廉）回電是我接到的，我問
他有無地方拿安毒，他說有，我即請他幫我拿來……」等語（見一五五○號偵查卷第
十八頁正、反面、第四十九頁反面，第一審卷(一)第一○四頁）。而被告於偵查中亦稱
：「他（余文哲）是說要我找找看有無安非他命，我說身上沒有，看看再說，我找朋
友再過去。」於第一審並稱：「……（我在租屋處）打電話和他們（余文哲等人）連
絡後，我即打電話到北海釣蝦場找客人『小楊』問他有無安毒，然後我就帶一萬二去
北海釣蝦場買安毒……然後我去郭文琪家後，即被查獲。」等語（見同上偵查卷第五
十一頁正、反面、第一審卷(二)第九十五頁）。倘屬不虛，則綜合上開供述觀之，能否
謂被告與余文哲無買賣安非他命之合意？即非無探求之餘地。乃原判決理由內引述其
二人之供述，但又謂余文哲始終未向被告談及購買安非他命之事，被告亦未向余文哲
表示欲出售安非他命（見原判決第四面第八、九行、第五面第一行）；其所為之論敘
與採憑之證據不相適合，難謂無判決所載理由矛盾之違法。究竟被告是否確在北海釣
蝦場購買安非他命？是否自始即以售賣之意思而販入？實情如何亦欠明瞭，自應詳加
調查，仔細斟酌，始足為判斷其適用法律正當與否之依據。(二)依起訴書犯罪事實欄之
記載，被告係意圖販賣而持有安非他命一包（淨重三點七公克），嗣因余文哲來電購
買安非他命，經雙方連繫後，被告即攜帶安非他命至郭文琪住處欲售賣余文哲，甫至
郭文琪住處即為警查獲等情。而於證據並所犯法條欄復敘明被告意圖販賣而非法持有
安非他命，進而售賣予余文哲，其意圖販賣而持有之低度行為，為非法販賣之高度行
為所吸收。是被告意圖販賣而持有安非他命之事實，亦屬已經起訴。原判決認為不能
證明關於被告販賣安非他命部分之犯行，但就已經起訴之意圖販賣而持有安非他命部
分，則恝置不論，亦有已受請求之事項而未予判決之違法。上訴意旨指摘原判決違背
法令，尚非全無理由，應認有撤銷發回更審之原因。
據上論結，應依刑事訴訟法第三百九十七條、第四百零一條，判決如主文。
中      華      民      國    八十九    年      七      月     十三     日
                              最高法院刑事第六庭
                                  審判長法官  紀  俊  乾
                                        法官  黃  正  興
                                        法官  陳  東  誥
                                        法官  張  春  福
                                        法官  韓  金  秀
      右正本證明與原本無異
                                              書  記  官
中      華      民      國    八十九    年      七      月     十七     日


司法院資訊處製作；財團法人民間司法改革基金會備份。
